【裁判字號】    99,易,1541
【裁判日期】    990831
【裁判案由】    贓物等
【裁判全文】
臺灣臺北地方法院刑事判決              99年度易字第1541號
公  訴  人  臺灣臺北地方法院檢察署檢察官
被      告  乙○○
上列被告因贓物案件，經檢察官提起公訴（99年度偵字第45號）
，被告於本院準備程序中就被訴事實為有罪之陳述，經法官告知
簡式審判程序意旨，並聽取公訴人及被告意見後，經本院裁定進
行簡式審判程序，判決如下：
    主  文
乙○○收受贓物，累犯，處有期徒刑月，如易科罰金，以新臺
幣壹仟元折算壹日。
被訴侵占遺失物部分無罪。
    事  實
一、乙○○於民國92年間，因施用毒品案件，經臺灣臺北地方法
    院以93年度訴字第198號判決判處有期徒刑7月確定，再於93
    年間，因施用毒品案件，經臺灣臺北地方法院以93年度簡字
    第1140號判決判處有期徒刑6月確定，前開毒品2罪應執行有
    期徒刑1年；於93年間，又因施用毒品案件，經本院以93年
    度訴字第1468號判決判處有期徒刑8月確定；於94年間，因
    竊盜案件，經本院以94年度簡字第529號判決判處有期徒刑4
    月確定，前開毒品、竊盜則應執行有期徒刑10月，前開4罪
    接續執行，而於95年1月28日縮短刑期假釋出監，於95年5月
    13日縮刑期滿，假釋未經撤銷而以已執行完畢論。於95年間
    ，因施用毒品案件，經臺灣高等法院以95年度上訴字第4375
    號判決各判處有期徒刑9月、9月確定；復於96年間，因施用
    毒品案件，分別經本院以96年度訴字第484號判決判處有期
    徒刑1年2月，減為有期徒刑7月確定，及以96年度易字第267
    2號判決判處有期徒刑10月，減為有期徒刑5月確定；又於97
    年間，因詐欺案件，經本院以97年度簡字第880號判決判處
    有期徒刑6月，減為有期徒刑3月確定，前開5罪應執行有期
    徒刑2年，而於98年8月13日縮短刑期假釋出監，並於98年11
    月20日保護管束期滿，假釋未經撤銷而以已執行完畢論。
二、詎乙○○猶不知悔改，明知其真實姓名年籍不詳綽號「阿倫
    」之成年友人，於98年11月間某日，在臺北縣新店市新店捷
    運站附近，所交付懸掛車牌號碼為M9-5952號車牌之自小客
    車（原車牌號碼則為Z7-3437號，係丁○○前於98年11月23
    日7時許，在臺北縣土城市○○路與成功路路口遭不詳之人
    竊盜），屬來源不明之贓物，猶基於收受贓物之故意，予以
    收受之，供作自己代步之工具。
三、案經臺北縣政府警察局新店分局報告臺灣臺北地方法院檢察
    署檢察官偵查起訴。
    理  由
壹、有罪部分
  一、程序部分
      本件被告乙○○所犯係死刑、無期徒刑、最輕本刑為3年
      以上有期徒刑以外之罪，其於準備程序中就被訴事實為有
      罪之陳述，經本院告知簡式審判程序之旨，並聽取公訴人
      及被告之意見後，認無不得或不宜改依簡式審判程序進行
      之情事，爰依刑事訴訟法第273條之1第1項規定，裁定改
      依簡式審判程序審理，且依同法第273條之2、同法第159
      條第2項之規定，不適用傳聞法則有關限制證據能力之相
      關規定合先敘明。
  二、實體部分
    （一）前揭事實，業據被告乙○○於本院審理中供承犯行不
          諱，並當庭為認罪之表示（見本院卷第38頁背面），
          復有被害人賴如樑於警詢中之證詞、被害人洪文龍於
          偵查中之證詞、贓物認領保管單、臺北市政府警察局
          車輛尋獲電腦輸入單、車籍查詢基本資料詳細畫面等
          在卷可稽，堪認被告自白與事實相符。綜上，本件事
          證明確，被告收受贓物、侵占離本人持有之物等犯行
          ，堪予認定，應依法論罪科刑。
    （二）核被告所為，係犯刑法第349條第1項之收受贓物罪。
          又被告有前揭事實記載之科刑及執行完畢紀錄，此有
          臺灣高等法院被告前案紀錄表在卷可稽，其受徒刑執
          行完畢後，5年以內故意再犯本件有期徒刑以上之收
          受贓物罪，為累犯，此部分應依刑法第47條第1項規
          定，加重其刑。爰審酌被告明知所收受者為來路不明
          之贓物，猶為一己之私，予以收受供作自己代步之工
          具，侵害被害人之財產法益，實屬不該，惟念及被告
          嗣於本院審理中已坦承犯行，犯後態度尚可，並將機
          車交由被害人丁○○領回，犯罪所生之損害程度尚非
          重，暨其手段、目的、智識程度等其他一切情狀，量
          處如主文所示之刑，並諭知易科罰金之折算標準，以
          示儆懲。
貳、無罪部分：
  一、公訴意旨另以：被告另於98年12月8日22時許，行經臺北
      縣新店市○○路上某網路咖啡店前時，拾獲丙○○所有，
      而於98年11月24日23時許，在臺北縣中和市○○路遺失之
      健保卡、機車駕照各1張，被告竟意圖為自己不法所有，
      將前開遺失物予以侵占入己，因認被告另涉犯刑法第337
      條侵占遺失物罪嫌云云。
  二、按犯罪事實應依證據認定之，無證據不得認定犯罪事實，
      刑事訴訟法第154條第2項定有明文。而檢察官就起訴犯罪
      事實，應負提出證據及說服之實質舉證責任。倘所提證據
      不足積極證明被告有罪，基於無罪推定原則，自應諭知無
      罪判決。又認定不利於被告之事實，須依積極證據，苟積
      極證據不足為不利於被告事實之認定時，即應為有利於被
      告之認定，更不必有何有利之證據（最高法院92年臺上字
      第128號判例、3 0年上字第816號判例參照）。
  三、公訴人認被告涉犯上揭罪嫌，係以查獲被告時，於被告身
      上發現丙○○之健保卡、機車駕照等物，以及被害人丙○○於警詢中之證詞為其論據。
  四、訊據被告固不否認持有丙○○之健保卡、機車駕照等物，
      惟矢口否認有上揭犯行，辯稱：伊拾獲丙○○之證件後並
      無侵占之意圖，伊有先撥打電話予證人甲○○即臺北縣政
      府警察局新店分局碧潭派出所之員警，表示欲將證件交付
      予甲○○，然尚未交付前即已被查獲等語。經查：證人甲○○證稱伊係因曾查獲過被告，因而與被告相識，有時因
      查案需要會問被告問題，於98年12月8日即被告被查獲當
      日早上，被告曾撥打電話予伊，表示有拾獲證件欲交予警
      方，被告並稱要先去看一個地點再轉知伊地址，伊當日10
      時許上班，大約11時許即見被告被同事帶回派出所，被告
      於電話中有表示係在網路咖啡店前拾獲，伊告知被告等伊
      上班時，再拿至派出所交予伊同事承辦，當日查獲被告之
      同事有前來向伊查證，被告當日早上有無打電話予伊稱拾
      獲物品，伊當時有向伊同事證實此事，但同事聽完未作反
      應等語，則被告所辯足堪認定真實，從而，被告顯無變易
      持有為所有之不法意圖，難認該當於刑法侵占遺失罪之構
      成要件。此外，本院復查無其他積極證據證明被告有此犯
      行，其犯罪既屬不能證明，自應諭知無罪。
據上論斷，刑事訴訟法第273條之1、第284條之1、第299條第1項
前段、第301條，刑法第349條第1項、第41條第1項前段、第47條
第1項，刑法施行法第1條之1判決如主文。
本案經檢察官李彥霖到庭執行職務
中    華    民    國    99    年    8     月    31    日
                  刑事第十七庭  法  官  楊雅清
上正本證明與原本無異。
如不服本判決應於收受送達後10日內向本院提出上訴書狀，並應
敘述具體理由；其未敘述上訴理由者，應於上訴期間屆滿後20日
內向本院補提理由書（均須按他造當事人之人數附繕本）「切勿
逕送上級法院」。告訴人或被害人如對於本判決不服者，應具備
理由請求檢察官上訴，其上訴期間之計算係以檢察官收受判決正
本之日期為準。
                                書記官  吳俊龍
中    華    民    國    99    年    8     月    31    日
附錄本案論罪科刑法條全文：
中華民國刑法第349條
（普通贓物罪）
收受贓物者，處 3 年以下有期徒刑、拘役或 5 百元以下罰金。
搬運、寄藏、故買贓物或為牙保者，處 5 年以下有期徒刑、拘
役或科或併科 1 千元以下罰金。
因贓物變得之財物，以贓物論。

司法院資訊處製作；財團法人民間司法改革基金會備份。
